【裁判字號】    90,易,2589
【裁判日期】    900928
【裁判案由】    違反動產擔保交易法
【裁判全文】
臺灣高雄地方法院刑事判決                          九十年度易字第二五八九號
    公  訴  人  臺灣高雄地方法院檢察署檢察官
    被      告  甲○○
右列被告因違反動產擔保交易法案件，經檢察官提起公訴（九十年度偵字第二六一一
九五三號），本院判決如左：
    主  文
甲○○無罪。
    理  由
一、公訴意旨係以：被告甲○○於民國九十年三月十四日，至高雄市○○區○○街九
    十八號六樓，由唐明發所經營之乙○○○○行依動產擔保附條件買賣之方式，購
    買車牌號碼ＸΖＱ－九六六號重型機車乙部（引擎號碼ＳＡ二○ＥＡ一二○五三
    五號），為動產擔保交易之債務人。約定分期價款新臺幣五萬七千二百五十元，
    分十期繳納價金，第一期至第五期，每期繳納五千五百元，第六期至第十期，每
    期則繳納三千四百元，標的物存放地點為高雄市○○區○○街七十五巷五十弄（
    起訴書誤載為十弄）二十七號被告黃得榮之住所，在價金未付清之前，標的物所
    有權仍屬於出賣人鴻瑜車業行即唐明發所有，買受人僅得依約占有使用，不得任
    意遷移或為其他處分，詎被告甲○○在取得標的物之後，僅繳付自備款一萬五千
    元後，即未再依約繳納車款，且於九十年四月十五日後，意圖為自己不法利益，
    將上開機車遷移至不詳地點，致乙○○○○行即唐明發追索無門而生損害，因認
    被告甲○○涉有動產擔保交易法第三十八條將標的物遷移罪嫌。
二、按犯罪事實應依證據認定之，無證據不得推定其犯罪事實，又不能證明被告犯罪
    者，應諭知無罪之判決，刑事訴訟法第一百五十四條、第三百零一條第一項前段
    定有明文。所謂認定犯罪事實之證據，係指足以認定被告確有犯罪行為之積極證
    據而言，該項證據自須適合於被告犯罪事實認定，始得採為斷罪資料（最高法院
    二十九年度上字第三一０五號判例意旨參照）；如未能發現相當證據，或證據不
    足以證明，自不能以推測或擬制之方法，以為裁判基礎（最高法院四十年台上字
    第八六號判例意旨參照）。另告訴人之告訴係以使被告受刑事訴追為目的，是其
    陳述是否與事實相符，仍應調查其他證據以資審認，最高法院著有五十二年台上
    字第一三００號判例可資參照。
三、公訴意旨認被告甲○○涉犯違反動產擔保交易法犯行，係以告訴人唐明發之指述
    、附條件買賣契約書及本票各一份等資為論罪依據。惟訊據被告甲○○雖坦承有
    向告訴人以附條件並分期付款之方式購得前揭車號之重型機車一台，惟堅詞否認
    有何違反動產擔保交易法將標的物遷移之犯行，辯稱：伊於九十年三月十四日向
    告訴人所經營之鴻瑜車行以分期付款方式購買前揭車號之機車一輛，並支付頭款
    一萬五千元，於交車後，至同年四月九日二十三時許，將前開機車停置於高雄市
    左營區○○路與新上街口時遭竊，且於九十年四月十二日另因犯案遭台南地方法
    院羈押於台南看守所，於同年六月十四日另送台南分監執行搶奪案，致無法於約
    定繳款之日即九十年四月十五日繳納款項，伊並非故意將該車遷移，亦非故不繳
    納車款等語。
四、經查：
  （一）被告於前揭時、地向告訴人鴻瑜車行即唐明發，以附條件並分期買賣方式，
        購得車號ＸΖＱ－九六六號重型機車乙部（廠牌：光陽、型別：ＧＯＩＮＧ
        一百、引擎號碼：ＳＡ二○ＥＡ一二○五三五號、顏色：寶石紅），繳款日
        期自九十年四月十五日起之每月十五繳納分期付款之金額，直至九十一年一
      月十五日止，而被告僅交付一萬五千元之頭期款外即未繼續繳納其餘分期應
        繳納之款項，且未將前揭機車擺設於所約定之地點等情，業據告訴人指訴甚
        詳，復為被告所是認，且有附條件買賣契約書、分期付價約定書、及由被告
        所簽立之本票、機器腳踏車新領牌照登記書及友聯產物保險股份有限公司強
        制汽車責任保險擔各一份附卷可稽，此部分之事實，固堪認定。
  （二）惟按動產擔保交易法第三十八條之罪，係以動產擔保交易之債務人，意圖不
        法之利益，將標的物遷移、出賣、出質、移轉、抵押或為其他處分，致生損
        害於債權人為構成要件，如行為人主觀上無不法利益之意圖，或客觀上並無
        遷移、車賣、出質、移轉等行為時，而僅係單純之欠款不還，乃屬民事糾葛
        ，自不得以此條所定之罪責相繩，此觀該條之規定甚明。並查，被告確於九
        十年四月九日二十三時二十分許，將前開機車停在高雄市○○區○○路與新
        上街口時遭竊等情，有高雄市政府警察局左營分局於九十年八月二十四日以
        高市左分刑字第一二一七一號函所檢送之車輛遺失受理報案單一紙存卷可稽
        ，且被告於九十年四月十二日起即羈押於台灣台南看守所，於同年六月十四
        日則送至台南分監執行搶奪案，一有本院法務部在監在押資料表一份在卷可
        按，足認被告上揭辯稱該車遭竊並非其故意遷移及故不繳納價金等語並非無
        據，尚難遽謂其有何不法利益之意圖，且該車遷移係緣於他力介入，事出有
        因，並非無故，核與動產擔保交易法第三十八條遷移或其他處分行為之構成
        亦有未合。綜上情以觀，本件被告所購前開車號之機車，係遭竊取，並因身
        繫囹圄而無法依約付款，事出有因，其主觀上既無不法利益之意圖，客觀上
        亦無遷移、處分等行為，是被告自九十年四月十五日起迄未繳付分期款，亦
        係單純之民事債務糾紛，告訴人宜另循民事訴訟程序以濟之，要難以將標的
        物遷移等罪責相繩，被告前揭所辯，應堪採信。公訴人所舉之證據不適於被
        告犯罪事實之認定。
  （三）此外，復查無其他證據足證被告確有公訴人所指之犯行，揆諸首揭法條、判
        例說明，自應為無罪之諭知，以昭公允。
據上論斷，應依刑事訴訟法第三百零一條第一項，第三百零六條，判決如主文。
中      華      民      國    九十      年      九      月    二十八    日
                臺灣高雄地方法院刑事第四庭
                                  法    官    程克琳
右正本證明與原本無異。
如不服本判決，應於判決送達後十日內，向本院提出上訴狀。
                                   書 記官    梁瑜玲
中    華    民    國      九十      年      十      月      二      日


司法院資訊處製作；財團法人民間司法改革基金會備份。
